臺灣高等法院民事判決
108年度上易字第146號
上  訴  人  林正煌  
            林照文  
共      同
訴訟代理人  游孟輝律師
            宋銘樹律師
            朱敬文律師
視同上訴人  林錦田  
視同上訴人  林華榮（兼林吉彥、林君翰承當訴訟人）    


上  一  人
訴訟代理人  林金波  
視同上訴人  林吉松  
上  一  人
訴訟代理人  林沛諭  
視同上訴人  林承孝  
            林永宜  
            林泰彬  
            林泰山  
            林玉芬  
            林玉珍  
            林怡凱  
            林怡伶  
            林怡良  
            楊明珠  
被 上 訴人  林華南（兼林吉彥、林君翰承當訴訟人）    

訴訟代理人  林世超律師
受 告 知人  黃仁一  
上列當事人間請求分割共有物事件，上訴人對於中華民國107年1
1月27日臺灣宜蘭地方法院104年度訴字第428號第一審判決提起
上訴，本院於109年9月1日言詞辯論終結，判決如下：
    主      文
一、原判決廢棄。
二、兩造共有坐落宜蘭縣○○鎮○○段○○○○○○○地號土地應合併分割
    ，分割方法為：㈠附圖三編號A、E部分由視同上訴人林承孝
    、林永宜、林泰彬、林泰山、林玉芬、林玉珍、林怡凱、林
    怡伶、林怡良、楊明珠取得，並按附表四之比例維持共有；
    ㈡附圖三編號K、L部分由視同上訴人林吉松取得；㈢附圖三編
    號B、F部分由上訴人林正煌取得；㈣附圖三編號C、G部分由
    上訴人林照文取得；㈤附圖三編號D、H（即包括d1、h1、丙4
    、丙5、丙6）部分由被上訴人林華南、視同上訴人林華榮、
    林錦田取得，並按附表五之比例維持共有；㈥附圖三編號I部
    分由上訴人林正煌、林照文及視同上訴人林吉松取得，並按
    附表六之比例維持共有。　
三、被上訴人、視同上訴人林華榮、林錦田、林承孝、林永宜、
    林泰彬、林泰山、林玉芬、林玉珍、林怡凱、林怡伶、林怡
    良、楊明珠應補償上訴人林正煌、林照文如附表十所示之金
    額。
四、第一、二審訴訟費用由兩造各按附表三「應有部分比例欄」
    所示之比例負擔。 　
　　事實及理由
壹、程序方面：
一、按共有物之分割，於共有人全體有法律上之利害關係，須共
    有人全體始得為之，故請求分割共有物之訴，屬於民事訴訟
    法第56條第1項所稱訴訟標的，對於共同訴訟之各人必須合
    一確定者，共同訴訟人甲對於第二審判決提起上訴，係為有
    利益於共同訴訟人乙之行為，依同條項第1款之規定，其效
    力及於共同訴訟人乙，自應列共同訴訟人乙亦為上訴人（最
    高法院42年台上字第318號判例參照）。本件雖僅上訴人提
    起上訴，惟依上說明，其上訴效力應及於同造共有人林華榮
    、林吉松、林錦田、林承孝、林永宜、林泰彬、林泰山、林
    玉芬、林玉珍、林怡凱、林怡伶、林怡良、楊明珠、林吉彥
    、林君翰等人，爰併列該等人為視同上訴人（下合稱視同上
    訴人，單指一人時則逕稱其名）。
二、次按訴訟繫屬中為訴訟標的之法律關係，雖移轉於第三人，
    於訴訟無影響。但第三人如經兩造同意，得聲請代當事人承
    當訴訟，民事訴訟法第254條第1項定有明文。經查，坐落宜
    蘭縣○○鎮○○段000地號土地（下稱系爭533地號土地，重測前
    為大坑罟段156地號土地）、宜蘭縣○○鎮○○段000地號土地（
    下稱系爭532地號土地，重測前為大坑罟段157-2地號土地，
    並與533地號合稱系爭兩筆土地）之原共有人林吉彥、林君
    翰於本件訴訟繫屬中之民國108年8月15日將其等就系爭兩筆
    土地之應有部分均以買賣為原因，於同年月22日辦理移轉登
    記予林錦田、被上訴人（詳如附表十一所示），並有系爭兩
    筆土地之土地登記第一類謄本、不動產買賣契約書、土地增
    值稅繳款書在卷可稽（見本院卷㈠第125至145、447至449頁
    ，卷㈡第399至400頁、第411至422頁），是以，林吉彥、林
    君翰已非系爭兩筆土地之共有人，林錦田及被上訴人於本院
    審理中聲請承當訴訟，經上訴人、林華榮、林吉松表示同意
    （見本院卷㈡第73頁），而其餘視同上訴人均未異議，則被
    上訴人及林錦田之聲請與上開規定並無不合，應予准許，故
    林吉彥、林君翰已脫離本件訴訟。
三、本件視同上訴人林承孝、林永宜、林泰彬、林泰山、林玉芬
    、林玉珍、林怡凱、林怡伶、林怡良、楊明珠（下合稱林承
    孝等10人）經合法通知，均未於言詞辯論期日到場，核無民
    事訴訟法第386條各款所列情形，爰依被上訴人之聲請，由
    其一造辯論而為判決。
四、另按不變更訴訟標的，而補充或更正事實上或法律上之陳述
    者，非為訴之變更或追加，民事訴訟法第256條定有明文。
    而裁判分割共有物，屬形成判決，法院定共有物之分割方法
    ，固應斟酌當事人之聲明、共有物之性質、經濟效用及全體
    共有人之利益等，而本其自由裁量權為公平合理之分配，但
    並不受當事人聲明、主張或分管約定之拘束，當事人主張之
    分割方案，僅供法院參考而已（最高法院93年度台上字第17
    97號裁判意旨參照）。是以當事人主張之分割分案，僅為攻
    擊防禦方法，縱使於訴訟中為分割方案之變更或追加，亦僅
    屬補充或更正事實上或法律上之陳述，而非訴之變更或追加
    。本件被上訴人主張：系爭兩筆土地為兩造共有，請求依民
    法第823條規定為裁判分割結果，原審判命系爭兩筆土地應
    分割為如原判決附圖二所示，上訴人不服提起上訴後，兩造
    雖先後多次變更其上訴聲明及起訴聲明，惟核其內容，均係
    關於系爭兩筆土地分割方案之更異，依上開說明，自無涉上
    訴人之上訴或被上訴人所提原訴之變更或追加，併此敘明。
貳、實體方面：
一、被上訴人主張：系爭兩筆土地為兩造所共有，現應有部分如附表一、二所示。又系爭兩筆土地並無依法令或物之使用目的而不能分割之情形，且各共有人間亦無不分割之約定，各共有人自得隨時請求分割共有物，爰依民法第823條第1項、第824條之規定訴請合併分割。若依上訴人所提之分割方案（下稱方案甲），即將附圖三編號丙4 、丙5 、丙6 與編號Ｉ均分歸林正煌、林吉松、林照文共有，將使被上訴人所有之門牌號碼宜蘭縣○○鎮○○路000巷00號房屋（下稱系爭11號房屋）丙4、丙5該等部分均遭拆除。是應依被上訴人提出之分割方案（下稱方案二）為分割，即：㈠將附圖三⒈編號A、E分歸林承孝等10人共同取得。⒉編號K、L分歸林吉松取得。⒊編號B、F分歸林正煌取得。⒋編號C、G分歸林照文取得。⒌編號D、H（即包括d1、h1、丙4、丙5、丙6）分歸林華南、林華榮、林錦田共同取得。⒍編號I分歸林正煌、林照文及林吉松共同取得，由林吉松按應有部分取得面積分配不足之6.2平方公尺，其餘由林照文、林正煌平均分配之。㈡如共有人中有未受分配，或不能按其應有部分受分配者，以系爭兩筆土地經兩造於原審所同意之公告現值加計4成計算互相補償之金額補償，即以系爭兩筆土地公告現值之平均值加計4成計算，故每平方公尺應補償3萬4,043元【計算式：（23,860＋24,773）÷2×1.4＝34,043】等語。並答辯聲明：上訴駁回。　
二、上訴人則以：上訴人林正煌、林照文所有之房屋，分別坐落
    附圖三編號B、F及C、G部分之土地，故希望能分得該等部分
    之土地，另附圖編號I部分如要維持共有無意見。另系爭11
    號房屋屬未辦保存登記之建物，且長久無人居住，伊主張之
    分割方案甲為就附圖三：㈠⒈編號A、E分歸林承孝等10人共同
    取得；⒉編號K、L分歸林吉松取得；⒊編號B、F分歸林正煌取
    得。⒋編號C、G分歸林照文取得；⒌編號d1、h1、丙4分歸林
    華南、林華榮、林錦田共同取得；⒍編號I、丙5、丙6分歸林
    正煌、林照文共同取得。㈡如共有人中有未受分配，或不能
    按其應有部分受分配者，同意以系爭兩筆土地經原審判決所
    認定之公告現值加計4成計算互相補償之金額。如採被上訴
    人所提分割方案二，希望編號I由上訴人維持共有，再以價
    金補償林吉松（下稱方案三）等語，資為抗辯。並上訴聲明
    ：㈠原判決廢棄；㈡被上訴人在第一審之訴駁回。
三、視同上訴人部分：
  ㈠林華榮、林錦田部分：希望可以分到系爭11號房屋坐落之基
    地即附圖三編號D、H，且同意與被上訴人維持共有，同意被
    上訴人所提方案二之分割方法，如果依照上訴人提出之方案
    甲，將會拆除到系爭11號房屋等語。
  ㈡林吉松部分：伊所有之房屋坐落於附圖三編號K、L部分之土
    地，故希望能分得該部分之土地，若以後如無法重新建築也
    沒關係，還是希望單獨取得編號K、L部分土地。編號I部分
    如要維持共有無意見，並同意被上訴人所提方案二所示之分
    割方法等語。
  ㈢林永宜未於言詞辯論期日到庭，然於本院準備程序時陳述略
    謂：希望可以分到其等所有房屋坐落之基地即附圖三編號A
    、E部分，不夠的話伊可向其他人購買，以後如無法重新建
    築也沒關係，還是希望單獨分割取得，另附圖編號I部分如
    要維持共有無意見等語。
  ㈣林承孝未於本院審理時到庭亦未提出任何書狀或為陳述，惟
    據其於原審之陳述略謂：希望可以分到所有房屋坐落之基地
    即編號A、E部分土地，不夠的話伊可向其他人購買，以後如
    無法重新建築也沒關係，還是希望單獨分割，另編號I部分
    如要維持共有無意見等語。
  ㈤林泰彬、林泰山、林玉芬、林玉珍、林怡凱、林怡伶、林怡
    良、楊明珠未於言詞辯論期日到場，亦未提出準備書狀作何
    聲明或陳述。　　
四、本院得心證之理由：
  ㈠按「各共有人，除法令另有規定外，得隨時請求分割共有物
    ，但因物之使用目的不能分割或契約訂有不分割之期限者，
    不在此限。」、「共有物之分割，依共有人協議之方法行之
    。分割之方法，不能協議決定者，或於協議決定後因消滅時
    效完成經共有人拒絕履行者，法院得因任何共有人之請求為
    判決分割」、「以原物為分配時，因共有人之利益或其他必
    要情形，得就共有物之一部分仍維持共有，民法第824條第4
    項亦定有明文。」、「共有人部分相同之相鄰數不動產，各
    該不動產均具應有部分之共有人，經各不動產應有部分過半
    數共有人之同意，得適用前項規定，請求合併分割。但法院
    認合併分割為不適當者，仍分別分割之」。民法第823條第1
    項、第824條第2項、第5項分別定有明文。
　㈡查系爭兩筆土地為兩造所共有，現各共有人之應有部分比例
    如附表一、附表二所示，且系爭兩筆土地相毗鄰，除林永宜
    、林承孝分別僅為系爭532、533土地之共有人外，系爭兩筆
    土地之其餘共有人均相同，有系爭兩筆土地登記謄本在卷可
    參（見本院卷㈡第481至491頁），而被上訴人起訴請求將系
    爭兩筆土地合併分割乙節，上訴人、林華榮、林錦田、林吉
    松及林永宜、林承孝等人均同意合併分割（見原審卷㈢第200
    至201頁，本院卷㈠第205至206頁、第305至306頁），其等依
    附表一、二所示應有部分，合計已逾各該土地應有部分過半
    數；兩造並無分割之協議或不能分割之情，亦經上訴人、被
    上訴人、林華榮、林錦田、林吉松及林永宜等人陳述在卷（
    見本院卷㈠第205至206頁、第305至306頁），且迄至本件審
    理期間確無法就分割方案達成共識等情。則被上訴人訴請裁
    判合併分割系爭兩筆土地，於法即無不合。
  ㈢次按分割共有物之訴，應由法院斟酌當事人之聲明、共有物
    之使用現況、共有物之性質、經濟效用及全體共有人之利益
    等事項，依職權為適當之分配。經查：
  ⒈系爭兩筆土地之現況，其中附圖三編號A、E部分其上有門牌
    號碼為宜蘭縣○○鎮○○路000號房屋（即原判決附圖三編號（A
    ）所示），原為林泰豐所有，林泰豐已於106年2月2日死亡
    ，現為林怡良居住，及有門牌號碼宜蘭縣○○鎮○○路000巷0號
    房屋（即原判決附圖三編號（B）所示），則為林永宜所有
    ，現為林永宜一家人所居住；又如附圖三編號K、L部分，其
    上有門牌號碼宜蘭縣○○鎮000巷0號房屋（即原判決附圖三編
    號（C）所示），為林吉松所有，現為林吉松一家人居住使
    用；如附圖三編號B、F部分上有門牌號碼宜蘭縣○○鎮○○路00
    0巷0號房屋（即原判決附圖三編號（Ｄ）所示），為上訴人
    林正煌所有；如附圖三編號C、G部分上有門牌號碼宜蘭縣○○
    鎮○○路000巷0號房屋（即原判決附圖三編號（Ｅ）部分所示
    ），為上訴人林照文所有，附圖I部分則為空地等情，為兩
    造所不爭執，並經原審及本院履勘現場明確，製有勘驗筆錄
    、現場簡圖及現場照片在卷可稽（見原審卷㈠第95至103頁，
    本院卷㈠第487至523頁），並囑託宜蘭縣宜蘭地政事務所繪
    製如附圖一至三及原判決附圖三所示之土地複丈成果圖在卷
    可憑（見本院卷㈠第605、607頁、卷㈡第197頁，原審卷㈠第10
    6頁）。而被上訴人及上訴人所提之分割方案二及方案甲就
    ：附圖三編號A、E分歸林承孝等10人共同取得；編號K、L分
    歸林吉松取得；編號B、F分歸林正煌取得；編號C、G分歸林
    照文取得等均相同，此部分亦與視同上訴人於原審陳述其等
    均欲取得其所有房屋坐落土地部分之分割方案均相同。是以
    ，符合共有人之使用現況，此部分之分割方案，應屬可採。
　⒉另附圖三編號D、H部分其上建有一層磚造之系爭11號房屋，
    占用系爭533、532地號土地面積分別如附圖二編號丙1、丙2
    所示為85.96、8.9平方公尺），另系爭11號房屋前方尚有1
    層磚造鐵皮頂之系爭鐵皮屋（即如附圖二編號丙3所示，面
    積21.94平方公尺，坐落系爭532地號土地上）等情，業經本
    院履勘現場明確，製有勘驗筆錄、系爭11號房屋、系爭鐵皮
    屋之現場簡圖及照片在卷可稽（見本院卷㈠第485至493頁、
    第495頁、第509至523頁），並囑託宜蘭縣宜蘭地政事務所
    繪製如附圖二所示之土地複丈成果圖在卷可憑（見本院卷㈡
    第199頁、卷㈢第53頁）。而系爭鐵皮屋係作為堆放雜物使用
    ，為未供人居住使用或老舊之磚造鐵皮違建，且系爭鐵皮屋
    僅占有系爭532地號土地少部分面積（21.94平方公尺），對
    系爭兩筆土地依存關係之密切性不高，依建築法第25條第1
    項前段規定，亦有隨時遭行政拆除之風險，於本件自無特別
    考量系爭鐵皮屋是否存續而酌定分割方案之必要。至系爭11
    號房屋，則經被上訴人及林華榮、林錦田陳述為其等祖厝，
    自小即居住在此等語（見本院卷㈠第392至393頁），並有系
    爭11號房屋現狀照片及門牌證明書在卷可參（見本院卷㈠第5
    41至563頁、第339頁），而上訴人所提前揭方案甲須拆除系
    爭11號房屋就附圖三編號丙4、丙5該部分，將造成系爭11號
    房屋無從完整保存之情，況上訴人嗣後亦同意將附圖三編號
    D、H（即包括d1、h1、丙4、丙5、丙6）部分土地均分歸被
    上訴人、林華榮、林錦田共同取得之分割方案，有109年7月
    21日民事辯論意旨㈢狀及準備程序筆錄在卷可參（見本院卷㈢
    第141頁、第161頁、第131頁），是上訴人所提方案甲即將
    附圖三編號d1、h1、丙4分歸林華南、林華榮、林錦田共同
    取得；編號I、丙5、丙6分歸林正煌、林照文共同取得云云
    ，顯非允當，即非可採。
　⒊又依兩造上開所不爭執之分割方案即「附圖三編號A、E分歸
    林承孝等10人共同取得；編號K、L分歸林吉松取得；編號B
    、F分歸林正煌取得；編號C、G分歸林照文取得」，因林吉
    松所取得編號K、L之面積為70.60平方公尺，與其就系爭兩
    筆土地合併分割後依附表三所應分得之76.8平方公尺相較，
    尚有分配不足6.2平方公尺之情形。而上訴人及林吉松於原
    審均稱其欲單獨分得所有房屋坐落之土地，如有不足，就編
    號I維持共有均無意見等語（見原審卷㈤第57頁），且編號I
    部分現為空地，上訴人及林吉松既均未占有該編號I土地，
    是以其等原均同意，就單獨優先取得房屋所坐落部分之土地
    後，如有短少分配部分，另均同意就編號I維持共有乙節，
    與I部分土地使用之現況，並無不合。且上訴人上訴後原就
    編號I部分亦同意與林吉松維持共有等語，有108年12月6日
    準備程序筆錄可參（見本院卷㈡第40頁）。至上訴人嗣後改
    稱其就大多數共有人同意之分割方案二，是希望就編號I部
    分僅由上訴人兩人維持共有，另就林吉松短受分配之6.2平
    方公尺則以價金補償，再來才是依照方案二等語（見本院卷
    ㈡第389頁、卷㈢第131頁），然此與林吉松之分割意願不符，
    且與其他到庭之共有人所選擇之方案二該分割方案不同。本
    院斟酌系爭532地號土地編號I之使用現況、共有人之意願，
    並兼顧全體共有人之利益均衡等情事，認此部分編號I之分
    割方案並無明顯優劣差異之情形下，自應尊重多數共有人（
    含其應有部分）之分割意願，較屬合理公平。因此，就編號
    I部分則維持被上訴人所提方案二之分割方案，即編號Ｉ部分
    由林吉松與上訴人共同取得，先依林吉松附表三原權利範圍
    之面積扣除其取得附圖三編號K、L後仍不足6.2平方公尺為
    分配，其餘由林照文、林正煌平均分配之（詳見附表六）。
    則林吉松換算後得受分配土地76.8平方公尺（計算式：K、L
    部分70.6平方公尺＋I部分6.2平方公尺＝76.8平方公尺），無
    須補償其他土地共有人取得土地差額，應較為妥適。 
  ⒋綜合上情，為使系爭兩筆土地現狀上已有搭蓋建物居住之使
    用情況，提升土地整合效用，及共有人之意願，暨分割後各
    共有人單獨取得之面積取其小數點後二位，即存在0.01平方
    公尺之誤差等情，系爭兩筆土地分割方式如下：㈠附圖三編
    號A、E部分由視同上訴人林承孝等10人取得，並按附表四之
    比例維持共有；㈡附圖三編號K、L部分由林吉松取得；㈢附圖
    三編號B、F部分由上訴人林正煌取得；㈣附圖三編號C、G部
    分由上訴人林照文取得；㈤附圖三編號D、H（即包括d1、h1
    、丙4、丙5、丙6）部分由被上訴人林華南、視同上訴人林
    華榮、林錦田取得，並按附表五之比例維持共有；㈥附圖三
    編號I部分由上訴人林正煌、林照文及視同上訴人林吉松取
    得，並按附表六之比例維持共有。　
  ㈣又以原物為分配時，如共有人中有未受分配，或不能按其應
    有部分受分配者，以金錢補償之，民法第824條第3項規定可
    稽。又共有物之原物分割，依民法第825條規定觀之，係各
    共有人就存在於共有物全部之應有部分互相移轉，使各共有
    人取得各自分得部分之單獨所有權。故原物分割而應以金錢
    為補償者，倘分得價值較高及分得價值較低之共有人均為多
    數時，該每一分得價值較高之共有人即應就其補償金額對於
    分得價值較低之共有人全體為補償，並依各該短少部分之比
    例，定其給付金額，方符共有物原物分割為共有物應有部分
    互相移轉之本旨（最高法院85年台上字第2676號判例意旨參
    照）。本件方案二之分割方案，經兩造於原審及上訴後均同
    意以系爭兩筆土地公告現值之平均值加計4成計算，即每平
    方公尺應補償3萬4,043元【計算式：（23,860＋24,773）÷2×
    1.4＝34,043】。是以，兩造按其應有部分比例計算其原應得
    分配之面積，再依上開分割方案二分割後，兩造取得之面積
    ，該二欄相較結果如附表七，爰依應補償之共有人即被上訴
    人、視同上訴人林華榮、林錦田、林承孝等10人於分割前之
    應有部分計算比例後，計算渠等應補償上訴人之金額，計算
    方式及兩造間應補償之金額詳如附表八、九、十所示。 
五、復按共有人自共有物分割之效力發生時起，取得分得部分之
    所有權。應有部分有抵押權或質權者，其權利不因共有物之
    分割而受影響。但有下列情形之一者，其權利移存於抵押人
    或出質人所分得之部分：一權利人同意分割。二權利人已參
    加共有物分割訴訟。三權利人經共有人告知訴訟而未參加，
    民法第824條之1第1項、第2項復有明文。查林永宜於85年2月7日將其所有系爭533地號土地應有部分9分之1，設定50萬元之抵押權予訴外人黃仁一乙節，有系爭533地號土地登記謄本在卷可參（見本院卷㈡第165頁），經本院依被上訴人聲請對前開抵押權人為訴訟告知（見本院卷㈡第289、323頁），受告知人於本院言詞辯論終結前亦未對抵押權之轉載為反對意思表示，依上開規定，其抵押權於本件分割共有物
    判決確定時，移存至林永宜所分得之部分。又民法第824條
    之1第2項但書各款規定，乃法律明文規定之法定效果，無庸
    當事人為任何聲明，縱有所聲明，亦無庸於判決主文內諭知
    ，僅於判決理由中說明為已足（本院暨所屬法院98年度法律
    座談會研討意見參照），本院自無須於判決主文為諭知，併
    此敘明。 
六、綜上所述，被上訴人依民法第823條第1項前段、第824條第2
    項、第5項，請求就兩造共有之系爭兩筆土地准予合併分割
    ，於法固無不合。惟本院審酌系爭兩筆土地之使用現狀，及
    共有人為維持共有物現況，分配後土地之位置、兼顧原物分
    割原則，共有人多數意願，及避免房地所有權人不同衍生後
    續紛爭，及發揮不動產最大經濟效益等，認應以對現況變動
    幅度最小，即被上訴人於上訴後所提出方案二之分割方法為
    適當。至共有人間分配面積、價值無法按應有部分比例分配
    者，即由被上訴人、林華榮、林錦田、林承孝等10人按附表
    八、九、十所示之金額分別補償予上訴人。原審所採分割方
    法，尚有未洽，上訴意旨指摘原判決不當，為有理由，爰由
    本院予以廢棄，改判如主文第二、三項所示。
七、末按因共有物分割、經界或其他性質上類似之事件涉訟，由
    敗訴當事人負擔訴訟費用顯失公平者，法院得酌量情形，命
    勝訴之當事人負擔其一部，民事訴訟法第80 條之1定有明文
    。本件係因分割共有物而涉訟，兩造之行為均可認按當時之
    訴訟程度，為伸張或防禦權利所必要，又分割共有物之訴，
    乃形式形成訴訟，法院不受當事人聲明分割方法之拘束，故
    實質上並無所謂何造勝訴、敗訴之問題，爰審酌兩造各自因
    本件分割訴訟所得之利益等情，認本件訴訟費用，應由兩造
    就系爭兩筆土地依原應有部分即如附表三「應有部分比例欄
    」比例分擔，始為公平，附此敘明。
八、本件事證已明，兩造其餘攻擊防禦方法與所舉證據，核與本
    件判決結果不生影響，爰不再逐一論駁，附此敘明。
九、據上論結，本件上訴為有理由，依民事訴訟法第450條、第
    80條之1，判決如主文。　　
中　　華　　民　　國　　109 　年　　9 　　月　　22　　日
                  民事第十七庭
                        審判長法　官  黃雯惠
                              法　官  華奕超
                              法　官  林佑珊
正本係照原本作成。
不得上訴。
中　　華　　民　　國　　109 　年　　9 　　月　　23　　日

　　　　　　　　　　　　　    書記官  戴伯勳
　　　　　　　　　　　　　　　
附表一：宜蘭縣○○鎮○○段000地號土地（面積：197.01平方公尺
）合併分割前之應有部分比例及面積
編號 共有人 應有部分比例 依應有部分比例計算之面積（單位：平方公尺） 一 林華南 108000分之10421      19.01 二 林正煌 36000分之7739     42.35  三 林照文      36000分之7739                   42.35 四 林華榮 108分之5      9.12 五 林錦田 108000分之13421     24.49 六 林吉松 36000分之5101     27.92 七 林承孝 9分之1     21.89  八  林泰彬 180分之1      1.09 九 林泰山 180分之1      1.09 十 林玉芬 180分之1      1.09 十一 林玉珍 180分之1      1.09 十二 楊明珠 72000分之907      2.48 十三 林怡良 72000分之907      2.48 十四 林怡凱 720分之1      0.28 十五 林怡伶 720分之1      0.28 合計   197.01 

附表二：宜蘭縣○○鎮○○段000地號土地（面積：345平方公尺）合
併分割前之應有部分比例及面積
編號 共有人 應有部分比例 依應有部分比例計算之面積（單位：平方公尺） 一 林華南 108000分之10421      33.29 二 林正煌 36000分之7739      74.17  三 林照文      36000分之7739                    74.17 四 林華榮 108分之5      15.97 五 林錦田 108000分之13421      42.87 六 林吉松 36000分之5101      48.88 七 林永宜 9分之1      38.33 八 林泰彬 180分之1       1.92 九 林泰山 180分之1       1.92 十 林玉芬 180分之1       1.92 十一 林玉珍 180分之1       1.92 十二 楊明珠 72000分之907       4.35 十三 林怡良 72000分之907       4.35 十四 林怡凱 720分之1       0.47 十五 林怡伶 720分之1       0.47 合計   345 

附表三：宜蘭縣○○鎮○○段000○000地號土地合併後（面積：共計5
42.01平方公尺），各共有人原權利範圍之面積
編號 共有人 原權利範圍之面積（即附表一、二之合計，單位：平方公尺） 應有部分比例欄 一 林華南      52.30 54201分之5230 二 林正煌     116.52 54201分之11652 三 林華榮      25.09 54201分之2509 四 林錦田 67.36 54201分之6736 五 林吉松      76.80 54201分之7680 七 林承孝      21.89 54201分之2189 八 林永宜      38.33 54201分之3833 十 林照文     116.52 54201分之11652 十一 林泰彬       3.01 54201分之301 十二 林泰山       3.01 54201分之301 十三 林玉芬       3.01 54201分之301 十四 林玉珍       3.01 54201分之301 十五 楊明珠       6.83 54201分之683 十六 林怡良       6.83 54201分之683 十七 林怡凱       0.75 54201分之75 十八 林怡玲       0.75 54201分之75 合計  542.01  

附表四：宜蘭縣○○鎮○○段000○000地號土地合併分割後，附圖三
編號A、E部分（面積：97.09平方公尺）土地共有人應有部分比
例
編號 共有人 各共有人原權利範圍面積 （平方公尺） 合併分割後就編號A、E維持共有之應有部分比例 合併分割後就編號A、E應有部分計算之權利範圍面積（平方公尺） 一 林承孝      21.89 8742分之2189 24.31 二 林永宜      38.33 8742分之3833 42.58    三 林泰彬       3.01 8742分之301 3.34 四 林泰山       3.01 8742分之301 3.34 五 林玉芬       3.01 8742分之301 3.34 六 林玉珍       3.01 8742分之301 3.34 七 楊明珠       6.83 8742分之683 7.59 八 林怡良       6.83 8742分之683 7.59 九 林怡凱       0.75 8742分之75 0.83 十 林怡伶       0.75 8742分之75 0.83 合計  87.42 1 97.09 

附表五：宜蘭縣○○鎮○○段000○000地號土地合併分割後，附圖三
編號D、H部分（面積：148.13平方公尺）土地共有人應有部分比
例
編號 共有人 各共有人原權利範圍面積 （平方公尺） 合併分割後就編號D、H維持共有之 應有部分比例 合併分割後就編號D、H應有部分計算之權利範圍面積（平方公尺） 一 林華南       52.30 14475分之5230 53.52 二 林華榮      25.09 14475分之2509 25.68    三 林錦田       67.36 14475分之6736 68.93 合計  144.75  148.13 

附表六：宜蘭縣○○鎮○○段000○000地號土地合併分割後，依方案
二附圖三編號I部分（面積：83.79平方公尺）土地維持共有之應
有部分比例（及權利範圍面積）
編號 共有人 合併分割後依方案二就編號I維持共有計算之權利範圍面積（平方公尺） 依方案二合併分割後就編號I維持共有之應有部分比例 備註 一 林正煌 38.795  83790分之38795 （計算式：【83.79﹣6.2】2₌38.795） 二 林照文 38.795  83790分之38795 （計算式：【83.79﹣6.2】2₌38.795）    三 林吉松 6.2 83790分之6200 6.2 合計  83.79 1  

附表七：宜蘭縣○○鎮○○段000○000地號土地依方案二合併分割後
，各共有人所取得土地面積差額及權利價值差額明細表
編號 共有人 按原應有部分應取得之面積（平方公尺）（A）即附表三所示 依方案二分割後取得面積（平方公尺）（B） （B）之計算式 （平方公尺） 共有人合併分割後所取得土地之面積差額（平方公尺）（B-A） 共有人合併分割後所取得土地權利價值之差額（新臺幣/元） 一 林正煌      116.52 109.305 B、F部分：70.51 I：38.795 -7.215 -245,620 二 林照文 116.52 110.685 C、G部分：71.89 I：38.795 -5.835 -198,641 三 林華南      52.30 53.52 見附表五       1.22 41,533 四 林華榮       25.09 25.68 見附表五       0.59 20,085 五 林錦田 67.36 68.93 見附表五       1.57 53,448 六 林吉松       76.80 76.80 K、L部分：70.60 I：6.2       0 0 七 林承孝       21.89 24.31 見附表四        2.42 82,384 八 林永宜       38.33 42.58 見附表四        4.25 144,683 九 林泰彬        3.01 3.34 見附表四       0.33 11,234 十 林泰山        3.01 3.34 見附表四       0.33 11,234 十一 林玉芬        3.01 3.34 見附表四       0.33 11,234 十二 林玉珍        3.01 3.34 見附表四       0.33 11,234 十三 楊明珠        6.83 7.59 見附表四       0.76 25,873 十四 林怡良        6.83 7.59 見附表四       0.76 25,873 十五 林怡凱        0.75 0.83 見附表四       0.08 2,723 十六 林怡伶        0.75 0.83 見附表四       0.08 2,723 合計       542.01  542.01          0      0 備註：宜蘭縣○○鎮○○段000地號土地及同段533地號土地之土地價格依各自土地公告現值之平均加四成為計，其計算公式為：【〈（532地號之公告土地現值23,860元/平方公尺）＋（533地號之公告土地現值24,773元/平方公尺）〉/2×1.4＝34,043元，元以下四捨五入。】　　       

附表八：應受補償人及總金額表（即共有人所應取得權利總價值
與實際取得之權利價值之差額）
應 受 補 償 人 林  正  煌 林  照  文 合      計 應受補償之總金額（新臺幣） 245,620元 198,641元 444,261元 

附表九：應為補償人及總金額表（即共有人所應取得權利總價值
與實際取得之權利價值之差額）
應 為 補 償 人 林  華  南 林  華  榮 林  錦  田 林  承  孝 合      計 應為補償之總金額（新臺幣） 41,533元 20,085元 53,448元 82,384元 444,261元 應 為 補 償 人 林  永  宜 林  泰  彬 林  泰  山   應為補償之總金額（新臺幣） 144,683元 11,234元 11,234元   應 為 補 償 人 林  玉  芬 林  玉  珍 楊  明  珠   應為補償之總金額（新臺幣） 11,234元 11,234元 25,873元   應 為 補 償 人 林  怡  良 林  怡  凱 林  怡  伶   應為補償之總金額（新臺幣） 25,873元 2,723元 2,723元   

附表十：應為補償人、應受補償人之補償金額明細
 應為補償人 應受補償人  合計  林 正 煌 林 照 文  林 華 南 22,962元 18,571元 41,533元 林 華 榮 11,105元 8,980元 20,085元 林 錦 田 29,550元 23,898元 53,448元 林 承 孝 45,548元 36,836元 82,384元 林 永 宜 79,991元 64,692元 144,683元 林 泰 彬 6,211元 5,023元 11,234元 林 泰 山 6,211元 5,023元 11,234元 林 玉 芬 6,211元 5,023元 11,234元 林 玉 珍 6,211元 5,023元 11,234元 楊 明 珠 14,304元 11,569元 25,873元 林 怡 良 14,304元 11,569元 25,873元 林 怡 凱 1,506元 1,217元 2,723元 林 怡 伶 1,506元 1,217元 2,723元 小計 245,620元 198,641元 444,261元 

附表十一：
土地坐落 （宜蘭縣頭城   鎮過港段） 108年8月22日移轉登記前   應有部分 108年8月22日移轉登記後   應有部分 108年8月22日移轉登記前   應有部分 108年8月22日 移轉登記後 應有部分 532 林吉彥 1807/36000 林吉彥 0 林華南 5/108 林華南 10421/108000  林君翰 1807/36000 林君翰 0 林錦田 2/27 林錦田 13421/108000 533 林吉彥 1807/36000 林吉彥 0 林華南 5/108 林華南 10421/108000  林君翰 1807/36000 林君翰 0 林錦田 2/27 林錦田 13421/108000